【裁判字號】    97,交聲,2009
【裁判日期】    970919
【裁判案由】    違反道路交通管理處罰條例聲明異議
【裁判全文】
臺灣臺北地方法院交通事件裁定        97年度交聲字第2009號
原處分機關  交通部公路總局臺北區監理所板橋監理站
異  議  人
即受處分人  乙○○
上列異議人即受處分人因違反道路交通管理處罰條例案件，對於
交通部公路總局臺北區監理所板橋監理站民國97年8 月13日所為
板監裁字第41-C00000000號處分，聲明異議，本院裁定如下：
    主  文
異議駁回。
    理  由
一、按汽車駕駛人拒絕酒精濃度測試之檢定者，處新臺幣（下同
    ）6 萬元罰鍰，並當場移置保管該汽車及吊銷該駕駛執照；
    又汽車駕駛人，曾依道路交通管理處罰條例第35條第4 項前
    段規定吊銷駕駛執照者，3 年內不得考領駕駛執照，道路交
    通管理處罰條例第35條第4 項前段、第67條第2 項前段分別
    定有明文。
二、本件異議人即受處分人乙○○於民國97年7 月1 日23時31分
    許，騎乘車牌號碼BEK －507 號重型機車（下稱系爭車輛）
    行經臺北縣板橋市○○路○ 段59號前，經執勤警員發現後載
    一名男士搖搖晃晃行車，有明顯酒後駕車徵兆，執勤警員尾
    隨準備盤查之際，受處分人隨即在同路段5 號前將車停下並
    即時熄火。受處分人因有酒後駕車徵兆，經帶返臺北縣政府
    警察局板橋分局大觀派出所欲施以酒精濃度測試，受處分人
    無故拒不接受，因認受處分人違反道路交通管理處罰條例第
    35 條 第4 項之規定，當場掣單舉發，嗣受處分人於通知單
    上所載應到案日期（97年7 月16日）前提出申訴，經原舉發
    單位調查結果，仍認受處分人有其上開違規之行為，原處分
    機關乃依同上規定及道路交通管理處罰條例第67條第2 項前
    段規定，裁處受處分人罰鍰6 萬元，並吊銷駕駛執照，3 年
    內不得考領駕駛執照等情，有舉發違反道路交通管理事件通
    知單、臺北縣政府警察局板橋分局書函、交通部公路總局臺
    北區監理所板橋監理站違反道路交通管理事件裁決書在卷可
    按，堪以認定。
三、受處分人異議意旨略以：我當時並未騎機車。我當時坐在朋
    友家樓下即臺北縣板橋市○○路○ 段5 號與朋友聊天。然後
    ，有一名警員靠近詢問我們有沒有證件，以我們擾亂秩序，
    沒有帶證件為由，要帶回派出所調查。他便召來警車把我載
    回派出所。之後，有警員說我坐在機車上，鎖匙插在車上，
    排氣管有溫度，要我配合酒測，我拒絕，就被警員開單告發
    云云。
四、本院查：
（一）前揭道路交通管理處罰條例第35條第4 項之所以規定「拒
      絕酒精濃度測試之檢定」除應課予罰鍰6 萬元外，並應當
      場移置保管該汽車及吊銷該駕駛執照，較諸同條第1 項規
      定飲酒駕車之處罰：「汽車駕駛人，駕駛汽車經測試檢定
      有酒精濃度超過規定標準者，處新臺幣1 萬5 千元以上6
      萬元以下罰鍰，並當場移置保管該汽車及吊扣其駕駛執照
      1 年」，更為嚴厲，目的在於不使拒絕酒精濃度測試檢定
      之駕駛人反而獲得寬典，否則無異鼓勵駕駛人拒絕接受測
      試。再關於處罰基礎，係因人體內酒精含量由開始飲酒時
      之0 ％，依飲酒量漸漸累積增加，在完成飲酒時體內酒精
      含量達到最高，隨後依代謝率逐漸代謝，而人體內酒精含
      量倒推計算代謝率，依交通部運輸研究所於77年8 月間針
      對國人進行實驗研究指出，約為每小時每公升0.0628毫克
      （引自中央警察大學交通學系陳高村著「吐氣中酒精含量
      倒推計算過程」一文）。基此，倘駕駛人遭員警攔停後，
      積極拒絕接受酒精測試或消極推諉拖延，致其體內酒精濃
      度因時間經過而逐漸代謝降低，對於其他立即配合測試之
      駕駛人顯有不公。
（二）受處分人乙○○於97年7 月1 日23時31分許，騎乘系爭車
      輛行經臺北縣板橋市○○路○ 段59號前，後載一名男士搖
      搖晃晃行車，有明顯酒後駕車徵兆，適執勤警員甲○○尾
      隨準備盤查之際，受處分人隨即在同路段5 號前將車停下
      並即時熄火。受處分人因滿臉泛紅、滿身酒味，而有酒後
      駕車徵兆，經警員甲○○尋求支援，將受處分人帶返臺北
      縣政府警察局板橋分局大觀派出所欲施以酒精濃度測試，
      受處分人卻無故拒不接受等情，業據證人即執勤警員邱吉
      峰於本院調查時具結證稱明確（見本院97年9 月8 日訊問
      筆錄），並有證人甲○○所提出受處分人騎乘系爭車輛後
      載一名男士行經臺北縣板橋市○○路○ 段127 號前之監視
      器錄影擷取照片2 張、受處分人在臺北縣政府警察局板橋
      分局大觀派出所拒絕酒測之相片3 張、受處分人停車與執
      勤警員對話之錄音光碟1 張、受處分人在前開派出所拒絕
      酒測之錄影光碟1 張等在卷可證；本件舉發警員甲○○既
      已到庭結證受處分人之違規情節，且提出支持舉發違規可
      憑信性之相關佐證，又查無設詞構陷或舉發錯誤之事證，
      自堪據以認定違規情節應屬事實。又查證人甲○○為原處
      分機關認定受處分人有前述違規行為之證人，其到庭在本
      院法官面前以言詞供述本件訴訟上之待證事實，本院由其
      上開供述已得有受處分人確有前揭違規行為之心證，另於
      本件卷存證據資料內並無任何積極證據足以證明證人邱吉
      峰前開供述係屬虛偽，亦無有足以令人顯信其供述為不可
      採之品性證據或前科證據存在，本院自不得以證人甲○○
      為本件開單告發受處分人之員警，而全盤抹煞其在訴訟上
      所具有之證人資格。職是，受處分人於前開時、地，確有
      酒後駕車徵兆，經執勤警察要求配合施以酒精濃度測試，
      受處分人拒絕配合等情，堪以認定。受處分人前開所辯，
      顯與事實不符，不足採信。
（三）基上，受處分人前揭所辯，均不足採信。本件事證已臻明
      確，受處分人之前開違規行為堪以認定。
五、綜合上述，原處分機關認定受處分人於前開時、地有拒絕酒
    精濃度測試之行為，而依據首開道路交通管理處罰條例之規
    定，裁處吊銷駕駛執照，3 年內不得考領駕駛執照，核無不
    當。從而，本件異議為無理由，應予駁回。
六、據上論斷，應依道路交通案件處理辦法第19條，裁定如主文
    。
中    華    民    國    97    年    9     月    19    日
                  交通法庭  法  官  蔡守訓
上正本證明與原本無異。
如不服本裁定，應於裁定送達後5日內向本院提出抗告狀。
                            書記官  許婉如
中    華    民    國    97    年    9     月    19    日


司法院資訊處製作；財團法人民間司法改革基金會備份。
